臺灣基隆地方法院刑事判決　　　　　　　 94年度訴字第405號
公　訴　人　臺灣基隆地方法院檢察署檢察官
被　　　告　甲○○
選任辯護人　周志吉律師
上列被告因違反懲治走私條例案件，經檢察官提起公訴（93年度
偵字第3840號），本院判決如下：
    主  文
甲○○無罪。
    理  由
一、公訴意旨略以：被告甲○○係設址於臺北縣汐止市○○路26
    9 號之承豪國際貿易有限公司（下稱臺灣承豪公司）負責人
    ，其明知去殼烘焙花生（下稱花生碎角）係懲治走私條例公
    告管制不得自大陸地區進口之物品，竟於民國93年5 月間，
    經由海運自大陸地區私運進口花生碎角，裝載於WHLU000000
    0號貨櫃內，於93年5月20日運抵基隆港，同年月24日委由永
    記報關股份有限公司（下稱永記報關行），以花生醬名義投
    單報關 (報單號碼AW/93/2637/0060)，惟該貨櫃經財政部基
    隆關稅局五堵分局（下稱五堵關）稽核人員開櫃清查，發現
    貨櫃前半部為花生醬，後半部即第七排起，均為相同外觀之
    紙箱，夾藏上開管制物品即花生碎角，計共419 箱（重量計
    7,961公斤），因認被告違反懲治走私條例第2條第1 項之私
    運管制物品進口罪嫌云云。
二、按犯罪事實應依證據認定，無證據不得認定犯罪事實；又不
    能證明被告犯罪者，應諭知無罪之判決，刑事訴訟法第154
    條第2項、第301條第1 項分別定有明文。又事實之認定，應
    憑證據，如未能發現相當證據，或證據不足以證明，自不能
    以推測或擬制之方法，為裁判基礎；且認定不利於被告之事
    實須依積極證據，苟積極證據不足為不利於被告事實之認定
    時，即應為有利於被告之認定；另認定犯罪事實所憑之證據
    ，雖不以直接證據為限，間接證據亦包括在內，然而無論直
    接證據或間接證據，其為訴訟上之證明，須於通常一般之人
    均不致有所懷疑，而得確信其為真實之程度者，始得據為有
    罪之認定，倘其證明尚未達到此一程度，而有合理之懷疑存
    在，無從使事實審法院得為有罪之確信時，即應由法院為諭
    知被告無罪之判決（最高法院40年臺上字第86號、30年上字
    第816號、76年臺上字第4986號判例意旨參照）。
三、訊據被告堅決否認有何自大陸地區私運管制物品即花生碎角
    進口之犯罪故意，辯稱：其身兼臺灣承豪公司、中國大陸地
    區福建省廈門伸長發貿易有限公司（下稱廈門伸長發公司）
    之負責人，前曾多次向大陸地區山東省煙台合益食品有限公
    司（下稱煙台合益公司）負責人丁○○購買花生、花生醬，
    其中花生醬部分係以臺灣承豪公司名義進口我國，目的在幫
    丁○○拓展在臺通路。遭查獲之花生碎角、花生醬之併裝貨
    櫃，原欲運至廈門伸長發公司加工使用，因煙台合益公司於
    運送貨物時誤裝，致使上開併裝貨櫃被誤當成要進口我國之
    花生醬貨櫃，其於94年5 月24日得知此事後，立即委託永記
    報關行人員投文辦理退運，並主動申請更改貨物通關方式，
    足見本案完全肇因於煙台合益公司誤裝貨物所致，其並無私
    運管制物品進口之犯罪故意等語。
四、公訴意旨認被告涉犯懲治走私條例第2條第1項之罪嫌，無非
    係以臺灣承豪公司為系爭貨櫃內貨物之貨主，並委託報關行
    投單報關，且查獲花生碎角確係夾藏於系爭貨櫃內等情，為
    其主要論據。惟查：
    (一)有關被告辯稱其長期與煙台合益公司交易購入花生碎角
        、花生醬，並分別運送前往廈門伸長發公司、臺灣承豪
        公司乙節，業經證人即煙台合益公司負責人丁○○到庭
        結證屬實，並稱：煙台合益公司係以銷售出口花生製品
        為業，查獲之花生碎角係因其公司倉管人員貼錯外箱標
        籤而誤裝所致，事實上該批花生碎角係廈門伸長發公司
        訂購，臺灣承豪公司只有訂購花生醬，廈門伸長發公司
        發現送錯貨物後，有立即辦理退運等語屬實（94年6 月
        29日審判筆錄參照），復有證人丁○○當庭提出之中華
        人民共和國企業法人營業執照、衛生註冊證書、衛生登
        記證書影本等附卷可稽；而自偵查卷附海關人員開櫃查
        驗照片所示，系爭花生醬與花生碎角之外包裝箱完全相
        同（第80頁參照），則證人丁○○證稱倉管人員貼錯外
        箱標籤乙節，即非無可能；另廈門伸長發公司於94年5
        月24日就錯運之花生醬（重量8 公噸）辦理退運，亦有
        偵查卷附煙台新幹線捷運公司委託書可參（第51、53頁
        參照），足見被告辯稱之貨物錯裝乙節，具備相當之合
        理性，並非空言辯解，故應進一步審究檢察官有無提出
        其他積極證據足以證明被告犯罪。
    (二)公訴人論告意旨雖以：煙台合益公司傳真函（偵查卷第
        57頁參照）所記載之發貨日期、重量，與被告自行提出
        之托運單（偵查卷第54頁參照）所記載之日期、重量不
        符，足見應係被告臨訟製作之書證云云。然依證人丁○○之證述：因為煙台合益公司只有裝錯這一次，故偵查
        卷第54頁之托運單與第57頁之傳真函所指涉者，應為同
        一批貨物，都是指遭誤裝送往廈門伸長發公司之花生醬
        ，而該傳真函並無其本人簽名，可以確定傳真函上記載
        之日期、貨物重量均有錯誤等語（94年6 月29日審判筆
        錄參照），固可認定偵查卷附傳真函之內容確有不實，
        惟就煙台合益公司確有誤將花生碎角運往臺灣乙節，仍
        堪認定，自無僅以傳真函、托運單之內容有所出入，逕
        認證人丁○○所言不實在。且上開二批貨物之裝貨時間
        均係94年5 月10日前後，業經證人丁○○結證在卷，而
        航運貿易實務上，簽發提單均係於貨物裝載完畢後為之
        ，此為本院承辦案件之職務上所知事項，則依本院卷附
        萬海航運股份有限公司94年6月8日函附之提單簽發日期
        記載為「MAY 12 2004」 乙節，亦可認定煙台合益公司
        欲運往臺灣承豪公司之貨物應於94年5 月12日之前即已
        裝櫃完畢。以上足見偵查卷附傳真函之「5 月14日」應
        屬誤載甚明，公訴人論告意旨執此否定被告上開辯解，
        容有誤會。
    (三)論告意旨另以：依證人丁○○之證述，運往臺灣承豪公
        司之貨物係於94年5 月10日之前裝貨，而要運往廈門伸
        長發公司之貨物則於94年5 月10日之後才裝貨，並且於
        同年月22日才托運，彼此間隔甚久，不可能會有誤裝問
        題云云。然貨物裝箱與載運上路係屬二事，裝箱後待數
        日後再行運送之情形，時所多見，尚難憑此認定本件並
        無誤裝之可能。至公訴人論告意旨指稱查獲之花生碎角
        均置放在貨櫃第七排起之後半部，意圖矇混闖關甚明云
        云，惟系爭貨櫃本係煙台合益公司要運至廈門伸長發公
        司之「併裝貨櫃」，其內裝載有部分花生醬、部分花生
        碎角，尚與事理無違。
    (四)依偵查卷附貨櫃／船舶動態歷史檔紀錄（第45、63頁參
        照）所示，系爭貨櫃於93年4 月29日在中國大陸地區大
        連港（CNDLC）空櫃由貨主領出（MS），同年5月11日出
        口重櫃進站（FL），同年5 月12日離開大連港轉運他港
        （ST），同年5月13日抵達南韓釜山港（KRPUS）卸船待
        轉，同年5月18日重櫃裝船出口（FB），同年5月20日抵
        達我國基隆港（TWKEL ）。公訴人雖據此質疑系爭貨櫃
        係經由大連港出口，顯與被告、證人丁○○供（證）述
        此批貨物係由山東煙台裝運乙節不符云云。然依國際貿
        易實務，出口商因考慮合作對象、船期、停靠港、運費
        成本等因素，時有結合陸運、海運、甚且空運之「複合
        運送」，則煙台合益公司將臺灣承豪公司訂購之貨物，
        經由陸運而自大連港出口轉運，核與貿易實務無違，論
        告意旨以系爭貨櫃從未經過山東煙台為由，否定被告、
        證人丁○○之上開供（證）述，實嫌無據。而大連港僅
        係系爭貨櫃之出口港埠，廈門伸長發公司退運花生醬之
        對象既係煙台合益公司，其退運指定送達地為煙台，甚
        為合理，檢察官論告意旨執此質疑廈門伸長發公司未將
        花生醬退運至大連港，顯有誤會。
    (五)依本院卷附被告入出境查詢結果報表所示，被告於93年
        5 月13日自金門進入大陸地區，迄同年月26日由金門入
        境，則被告於94年5 月24日得知貨物錯裝，進而聯絡永
        記報關行人員辦理退運，時間上未見不合理之處。而被
        告於94年5 月24日得悉貨物錯運後，立即經由煙台合益
        公司傳真通知永記報關行，並由永記報關行於同年月25
        日投文向五堵關申請更改貨物查驗方式，並辦理退運事
        宜，該申請書經五堵關於同年月26日中午12時10分收文
        ，並提前於上午11時53分「更改報單資料」、「更改通
        關方式」，亦即將通關方式由C2（應審文件免驗貨物）
        更改為C3（應審文件應驗貨物）之事實，業經證人即永
        記報關行陪驗員戊○○到庭結證屬實（94年6 月29日審
        判筆錄參照），並有偵查卷附系爭貨櫃通關狀態、申請
        書影本（第55、56頁參照）、本院卷附五堵關94年6月9
        日五堵業一字第0941001450號函、94年7月8日五堵業一
        字第0940100209號函暨收文時間表可稽。而系爭貨櫃經
        自動通關化系統電腦核列為應審免驗貨物（C2），經五
        堵關稽核人員過濾艙單認為可疑，於投單報關前即94年
        5 月21日即經稽核人員開櫃查驗，發現內有管制物品即
        花生碎角，且依規定並未對外揭露此事，迨94年5 月26
        日下午1 時30分許，始會同報關行人員戊○○現場開櫃
        查驗之事實，業經證人即五堵關稽查課稽核丙○○、永
        記報關行陪驗員戊○○到庭結證屬實，並均證稱偵查卷
        附筆錄記載之「94年5 月24日」實係報關日期，並非開
        櫃查驗日期（94年6 月29日審判筆錄參照），復有偵查
        卷附財政部基隆關稅局關員發現實到貨物與申報不符案
        件通報單、實到貨物與原申報不符案件簽擬處理用紙可
        稽（第77、78頁參照）。據上，五堵關稽核人員雖早於
        94年5 月21日即已發覺系爭貨櫃內有管制物品，然被告
        若有私運管制花生碎角進口之犯罪故意，在尚未得悉系
        爭貨櫃已遭關稅局人員發覺內有花生碎角之前，應無自
        行申請退運，並主動要求更改貨物查驗方式之動機，足
        見被告辯稱其受大陸方面通知後始知悉花生碎角因誤裝
        而運來臺灣，其隨即委請報關行人員辦理退運乙節，應
        屬事實，亦即被告事前對於系爭貨櫃內除花生醬外，另
        裝載有花生碎角乙節，並不知情。
    (六)綜上所陳，有關被告辯稱事前並不知悉系爭貨櫃內裝載
        有管制物品花生碎角，迨知悉後隨即申辦退運乙節，應
        屬可信。而被告所為辯解及自行提出之文書證據，雖有
        部分內容矛盾，然被告辯解不成立，本即不能作為有罪
        判決之證據，復查無其他積極證據足以證明被告涉犯公
        訴意旨所指罪嫌，本案因有合理懷疑存在，不能證明被
        告犯罪，自應依法為無罪判決之諭知。
據上論斷，應依刑事訴訟法第301條第1項，判決如主文。
本案經檢察官乙○○到庭執行職務。
中　　華　　民　　國　　94　　年　　8 　　月　　9 　　日
                  刑事第四庭審判長法  官  陳志祥
                                  法  官  陳玉雲
                                  法  官  楊皓清
以上正本證明與原本無異。
對於本件判決如有不服，應於收受送達後10日內，向本院提出上
訴書狀，上訴於臺灣高等法院，並按他造當事人之人數附具繕本
。
中　　華　　民　　國　　94　　年　　8 　　月　　9 　　日
                                  書記官  王月娥
